臺灣新竹地方法院刑事判決
111年度訴字第252號
公  訴  人  臺灣新竹地方檢察署檢察官
被      告  胡孟騰


上列被告因妨害秩序等案件，經檢察官提起公訴（110年度偵字
第9517號、第13427號），被告於本院準備程序中，就被訴事實
為有罪之陳述，經法官告知簡式審判程序意旨，並聽取公訴人、
被告之意見後，經合議庭裁定由受命法官獨任行簡式程序審理，
並判決如下：
    主  文
乙○○共同犯剝奪他人行動自由罪，處有期徒刑貳月，如易科罰金
，以新臺幣壹仟元折算壹日。緩刑貳年，緩刑期間付保護管束，
並應於本判決確定之日起壹年內，向檢察官指定之政府機關、政
府機構、行政法人、社區或其他符合公益目的之機構或團體，提
供壹佰貳拾小時之義務勞務，及應接受法治教育課程貳場次。扣
案之IPHONE手機壹支（含SIM卡壹張）沒收。
    事  實
一、甲○○（原名蔣宏濬）與丁○○、己○○及乙○○為朋友。緣己○○因
    不滿丙○○向渠母索討渠所積欠之債務而心生不滿，乃要求甲○○出面處理。遂於民國110年5月25日晚間8時許，甲○○、丁○○、己○○及乙○○與其他數名真實姓名年籍不詳之人，共同基
    於非法剝奪他人行動自由及妨害公共秩序之犯意聯絡，由甲○○搭乘丁○○所駕駛之車號：000-0000號自用小客車（下稱BG
    V汽車）並邀約丙○○搭乘戊○○所駕駛車號：00-0000號自用小
    客車（下稱2583汽車）且搭載庚○○自臺中駕車北上新竹，以
    向己○○索討債款，復約定同在新竹市香山區牛埔東路上育德
    停車場見面；待渠等見面後，於同日晚間9時至10時20分許
    之期間，甲○○搭乘前述BGV汽車在前引導丙○○搭乘之2583汽
    車一同駛至新竹市香山區景觀大道上愛家農場停車場之公共
    場所，並見到搭乘乙○○所駕駛車號：000-0000號自用小客車
    （下稱BGT汽車）之己○○已經到場，甲○○、己○○及丙○○遂上
    前相互爭執欠款及索討款項，己○○與丙○○有肢體接觸等問題
    ，而甲○○亦命戊○○與庚○○等人下車，不得待在車上。甲○○復
    返回上述BGV汽車上拿取無殺傷力之空氣槍1把，甲○○持前揭
    槍枝並對丙○○及上前察看之戊○○與庚○○先後恫稱：「你是覺
    得我們沒有槍還是沒有子彈，你是不是看我沒有，你去收這
    筆錢真的是看我沒有，你是真的覺得我們沒有槍還是沒有子
    彈」、「來你們兩個過來，來蹲著」等語，旋拉槍機並對空
    鳴槍1發；繼己○○接續向丙○○恫稱：「你害我媽沒有工作、
    你要怎麼處理、他媽的錢給我全部拿出來喔，我媽沒有工作
    」、「記住我的名字叫己○○，我混市區的，我沒有跟公司」
    等語；嗣其餘不詳在場之人及丁○○等，對戊○○與庚○○恫稱：
    「過來蹲著，這裡沒有你們的事情」等語，戊○○與庚○○即轉
    去蹲在丁○○身旁；此時，甲○○再對丙○○等人恫稱：「你現在
    知道我們有槍、有子彈了齁」、「去給我看看有沒有甚麼錄
    音的，看一下有沒有錄音」等語，進而翻找丙○○之包包有無
    錄音器材，旋即又響起槍聲1聲；己○○並在旁持殺傷力不明
    之槍枝（未扣案）催促稱：快點拉，並發出拉槍機上膛之喀
    喀聲音；嗣甲○○、己○○再持前揭殺傷力不明之手槍及空氣槍
    要求丙○○對行動電話錄影，並向己○○之母道歉，且陳稱願給
    付新臺幣（下同）36萬元，以作為補償等語，並再恫稱：「
    我知道你住哪裡，不要給我耍花樣，否則我就會處理你」、
    「如果敢報警，就讓你死，如果星期日沒有看到錢，就會去
    處理你及你家人」等語，期間乙○○則全程在渠所駕駛之BGT
    汽車旁觀看助勢，而以前述方式，剝奪丙○○、戊○○與庚○○之
    行動自由，並影響公共秩序。甲○○、己○○、丁○○及乙○○於丙○○應允給付後，駕車離開現場，丙○○、戊○○與庚○○始於同日
    晚間10時20分許獲釋恢復行動自由，嗣經警據報後循線查悉
    上情。
二、案經丙○○訴由新竹縣政府警察局竹北分局報告臺灣新竹地方
    檢察署檢察官偵查起訴。
    理  由
壹、程序部分
　　本案被告乙○○所犯係死刑、無期徒刑、最輕本刑為3年以上
    有期徒刑以外之罪，其於準備程序中就被訴事實為有罪之陳
    述，經法官告知簡式審判程式之旨，並聽取公訴人、被告之
    意見後，本院依刑事訴訟法第273條之1第1項之規定，裁定
    進行簡式審判程序。是本案之證據調查方式及證據能力之有
    無，依刑事訴訟法第273條之2及第159條第2項之規定，不受
    同法第159條第1項、第161條之2、第161條之3、第163條之1
    及第164條至第170條規定之限制，合先敘明。
貳、實體部分
一、認定犯罪事實所憑之證據及認定理由：
　㈠上開犯罪事實，業據被告乙○○於本院準備程序、審理中坦承
    不諱（訴字第252號卷第82至83頁、第87至88頁），核與同
    案被告甲○○於警詢、偵查及本院訊問之供述（偵字第9517號
    卷一第11至12、13至19、20、76至78頁、偵字第9517號卷二
    第316頁反面、第319、321頁、第322頁反面、聲羈字第153
    號卷第47至50頁）、同案被告己○○於警詢、偵查及本院訊問
    之供述（偵字第9517號卷二第162至173、224至226頁、第31
    6頁反面至第317頁、第319頁、第320頁反面、第322頁反面
    、聲羈字第153號卷第51至54頁）、同案被告丁○○於警詢、
    偵查及本院訊問之供述（偵字第9517號卷二第236至241、24
    2、283至285頁、第316頁反面至第317頁、第319頁反面、第
    321頁、第322頁反面、聲羈字第153號卷第55至58頁）、證
    人即告訴人丙○○於警詢及偵查中之證述（偵字第9517號卷一
    第36至39、40至41頁、偵字第9517號卷二第317頁反面至第3
    19頁、第337頁）、證人即被害人戊○○於警詢及偵查中之證
    述（偵字第9517號卷二第308至310頁、第319頁反面至第321
    頁反面）、證人即被害人庚○○於警詢及偵查中之證述大致相
    符（偵字第9517號卷二第311至313頁、第321頁反面至第322
    頁反面），並有新竹縣政府警察局竹北分局偵查隊偵查佐鄭
    仲杰於110年10月22日製作之偵破報告（含現場錄音譯文）1
    份（偵字第13427號卷一第6至28頁）、新竹縣政府警察局竹
    北分局搜索扣押筆錄及扣押物品目錄表共4份（偵字第9517
    號卷一第27至29、114至116頁、偵字第9517號卷二第179至1
    81、250至252頁）、搜索及事發現場相片（含前揭空氣槍及
    子彈相片）9張（偵字第9517號卷一第31至34頁、偵字第951
    7號卷二第349頁）、路口監視器翻拍照片5張（偵字第9517
    號卷一第48至50頁）在卷可證，足認被告乙○○上開任意性自
    白，核與事實相符。
　㈡本案事證明確，被告乙○○上開犯行，洵堪認定，自應依法予
    以論罪科刑。
二、論罪科刑：
　㈠按刑法第302條第1項、第304條第1項及第305條之罪，均係以
    人之自由為其保護之法益，而刑法第302條第1項之罪所稱之
    「非法方法」，已包括強暴、脅迫或恐嚇等一切不法手段在
    內，因之，如以非法方法剝奪他人行動自由行為繼續中，再
    對被害人施加恐嚇，或以恐嚇之手段迫使被害人行無義務之
    事，則其恐嚇之行為，仍屬於非法方法剝奪行動自由之部分
    行為，應僅論以刑法第302條第1項之罪，無另成立同法第30
    4條或第305條之罪之餘地。核被告乙○○所為，係犯刑法第15
    0條第1項前段之在公共場所聚集三人以上施強暴在場助勢罪
    、同法第302條第1項之剝奪他人行動自由罪。
　㈡又按在學理上，有「任意共犯」與「必要共犯」之分，前者
    指一般原得由一人單獨完成犯罪而由二人以上共同實施之情
    形，當然有刑法總則共犯規定之適用；後者係指須有二人以
    上之參與實施始能成立之犯罪而言。且「必要共犯」依犯罪
    之性質，尚可分為「聚合犯」與「對向犯」，其二人以上朝
    同一目標共同參與犯罪之實施者，謂之「聚合犯」，如刑法
    分則之公然聚眾施強暴、脅迫罪、參與犯罪結社罪、輪姦罪
    等是，因其本質上即屬共同正犯，故除法律依其首謀、下手
    實施或在場助勢等參與犯罪程度之不同，而異其刑罰之規定
    時，各參與不同程度犯罪行為者之間，不能適用刑法總則共
    犯之規定外，其餘均應引用刑法第28條共同正犯之規定（最
    高法院81年度台非字第233號判決同此見解）。被告乙○○與
    同案被告甲○○、己○○、丁○○及其他姓名年籍不詳之人間，就
    上開剝奪他人行動自由犯行，有犯意聯絡及行為分擔，應論
    以共同正犯。
　㈢被告乙○○以一行為同時剝奪告訴人丙○○、被害人戊○○、庚○○
    之行動自由，侵害數法益，且係以一行為觸犯上開2罪名，
    均為想像競合犯，應依刑法第55條規定，從一重以剝奪他人
    行動自由罪處斷。
　㈣爰以行為人之責任為基礎，審酌同案被告己○○為其母與告訴
    人丙○○債務糾紛，而邀集被告乙○○、同案被告甲○○、丁○○及
    其他姓名年齡不詳之人前往上開公共場所，共同為上開犯行
    ，剝奪告訴人丙○○、被害人戊○○、庚○○之行動自由，並對於
    公共秩序造成危害，殊值非難；及審酌被告乙○○犯後尚知坦
    承犯行，案發當時係在場助勢，兼衡被告素行、犯罪之動機
    、手段、目的，暨其自述國中畢業之教育程度，打零工為業
    ，家庭經濟狀況清寒（訴字第252號卷第87頁）等一切情狀
    ，量處如主文所示之刑，並諭知易科罰金之折算標準。
　㈤末查，被告乙○○未曾因故意犯罪受有期徒刑以上刑之宣告，
    有臺灣高等法院被告前案紀錄表在卷足按，其因一時失慮致
    罹刑章，犯罪後坦承犯行，態度良好，堪認頗有悔意，被告
    經此次偵審程序，當知所警惕，信無再犯之虞，並審酌被害
    人戊○○、庚○○均同意給予被告緩刑機會之意見（訴字第252
    號卷第88頁），本院認被告所受宣告之刑以暫不執行為適當
    ，故依刑法第74條第1項第1款之規定，併予宣告緩刑2年，
    以啟自新。然為使被告能記取教訓、培養正確法治觀念，確
    實能戒慎行止，乃考量被告之上開經濟狀況，爰依刑法第74
    條第2項第5款、第8款之規定，宣告如主文所示之緩刑條件
    。而被告既應執行刑法第74條第2項第5款、第8款所定之事
    項，爰依刑法第93條第1項第2款諭知緩刑期內付保護管束，
    以培養其法治觀念，兼觀後效。倘被告於本案緩刑期間，違
    反上開所定負擔且情節重大者，足認原緩刑之宣告難收其預
    期效果，而有執行刑罰之必要者，依刑法第75條之1第1項第
    4款規定，得撤銷其緩刑之宣告，附此敘明。
三、沒收部分：
　　按供犯罪所用、犯罪預備之物或犯罪所生之物，屬於犯罪行
    為人者，得沒收之，刑法第38條第2項定有明文。經查，扣
    案之IPHONE手機1支（含SIM卡1張，扣押物品目錄表見偵字
    第9517號卷一第116頁），為被告乙○○所有，且案發前同案
    被告己○○係以撥打被告乙○○上開手機連絡之方式，要被告乙○○載伊至本案現場，業據被告乙○○於偵查中自承在卷（偵字
    第9517號卷一第147頁），核與同案被告己○○於偵訊供述相
    符（偵字第9517號卷二第224至225頁），足認上開手機係供
    被告乙○○為本件犯罪聯繫使用之物，爰依上開規定宣告沒收
    。
四、被告甲○○、丁○○、己○○所涉起訴書所載犯行，本院另行審結
    ，併此指明。　　
據上論斷，應依刑事訴訟法第273條之1第1項、第299條第1項前
段，判決如主文。
本案經檢察官吳志中提起公訴，檢察官林李嘉到庭執行職務。
中　　華　　民　　國　　111 　年　　7 　　月　　7 　　日
                  刑事第三庭    法  官  王靜慧
以上正本證明與原本無異。
如不服本判決應於收受本判決後20日內向本院提出上訴書狀，上
訴書狀應敘述具體理由。上訴書狀未敘述上訴理由者，應於上訴
期間屆滿後20日內補提理由書狀於本院(均須按他造當事人之人
數附繕本 )「切勿逕送上級法院」。 　　　　
中　　華　　民　　國　　111 　年　　7 　　月　　8 　　日
                                書記官  陳怡君　　　　　
附錄本案論罪科刑法條：
中華民國刑法第150條第1項
在公共場所或公眾得出入之場所聚集三人以上，施強暴脅迫者，
在場助勢之人，處1年以下有期徒刑、拘役或10萬元以下罰金；
首謀及下手實施者，處6月以上5年以下有期徒刑。
中華民國刑法第302條第1項
私行拘禁或以其他非法方法，剝奪人之行動自由者，處5年以下
有期徒刑、拘役或9千元以下罰金。